臺灣花蓮地方法院民事判決　 100年度訴字第188號
原　　　告　徐秀菊
訴訟代理人　羅家昌
被　　　告　沈楚
上列當事人間因過失傷害案件，原告提起損害賠償刑事附帶民事
訴訟事件，由本院刑事庭裁定移送前來（100年度簡上附民字第2
號），本院於民國100年11月1日言詞辯論終結，判決如下：
    主      文
被告應給付原告新台幣伍萬捌仟參佰捌拾元，及自民國100年5月
15日起至清償日止，按年息百分之五計算之利息。
原告其餘之訴駁回。
訴訟費用由被告負擔。
原告假執行之聲請駁回。
    事實及理由
一、按對第一審刑事簡易判決之案件，被害人於該刑事訴訟上訴
    至第二審地方法院合議庭時，提起附帶民事訴訟，嗣法院認
    附帶民事訴訟確係繁雜，非經長久時日不能終結其審判，而
    依刑事訴訟法第504條第1項之規定，以裁定將該附帶民事訴
    訟移送該法院之民事庭，該受移送之地方法院民事庭應由合
    議庭依通常程序審理判決。如當事人不服判決，且上訴利益
    逾新台幣（下同）100萬元時，得逕向最高法院提起上訴。
    （臺灣高等法院暨所屬法院90年法律座談會民事類提案第35
    號研討結果參照）。本件原告在刑事案件上訴至第二審地方
    法院合議庭時，提起附帶民事訴訟請求損害賠償，經刑事庭
    裁定移送本院民事庭，依據前述說明，本院應以合議方式依
    通常訴訟程序審理判決。
二、原告主張：就貴院100年度簡上字第19號刑事案件，原告因
    被告之侵權行為而遭致下列損害，請求損害賠償：
  1.醫藥費3萬元：我請求的醫藥費有附單據的部分，如同我提
    給臺灣花蓮地方法院檢察署以彩色影印的單據，到藥局購買
    的是出院以後傷口要換藥的醫療用品，有單據的部分連同醫
    藥費共14,380元；沒有單據的醫藥費及營養費是買一些營養
    品，及燉煮對傷口有幫助的食物。
  2.住院期間看護費21,000元：原告住院期間為民國99年8月20
    日起至99年9月2日止，共14天，以每日家屬看護費1,500元
    計算，共請求21,000元。
  3.精神慰撫金3萬元：原告因遭被告所養之犬隻咬傷，受有左
    小腿撕裂傷之傷害，並因此住院治療，精神上受有痛苦。原
    告已經八十幾歲了，都在家裡，有時候會去市場買菜，名下
    無財產。爰依侵權行為之法律關係請求損害賠償。並聲明：
    被告應給付原告81,000元，及自起訴狀繕本送達翌日即100
    年5月15日起至清償日止，按年息百分之五計算之利息；原
    告願供擔保請准宣告假執行。
三、被告則以：狗不是我養的，咬傷的齒紋也沒有吻合，確實不
    是我家的狗咬的，根本沒有證據，我的狗綁起來了。我沒有
    能力賠償，刑事案件已經判決，我還有什麼意見。我現在在
    看守所服勞役，我之前是臨時工，收入並不固定，刑事判決
    中記載的白色轎車是我叔叔送我的。我是小學畢業，名下無
    財產，我在租房子等語資為抗辯。並聲明：原告之訴駁回。
四、本院之判斷：
  (一)被告居住在花蓮縣花蓮市鎮○街92號，並於該處飼養黑黃毛
    色犬隻一隻，被告本應注意依動物保護法第7條「飼主應防
    止其所飼養動物無故侵害他人之生命、身體、自由或財產」
    之規定，且應注意其飼養地緊鄰公眾往來之通路，時有路人
    經過，其所豢養之犬隻獸性發作時，有咬傷人之可能，平日
    即應以鎖鍊、戴上口罩或其他方法加以適當之注意或管束，
    以避免該犬傷及途經該處之行人，惟被告於99年8月20日上
    午9時40分許，將其所飼養之上開犬隻綁在其停放在住處前
    之車號BO-4049號自小客車右前輪，然並未替該犬隻戴上口
    罩，亦未為其他足以看管該犬隻之必要措施，而依其智識能
    力及當時情形並無不能注意之情事，適有原告（18年11月23
    日生，彼時為80歲之老年人）徒步行經該處，見被告停放車
    輛位置已跨越路邊白線，若由該車輛左側經過，已屬行走在
    車輛通行之馬路上，由於其年事甚高，行動已不若年輕人便
    利，因而恐遭路過之車輛撞及，乃經由該車輛右側與被告家
    門口間之路徑穿過，此時被告所豢養之上開犬隻竟衝向原告
    ，並咬住原告之左小腿，致原告因而受有左小腿撕裂傷（長
    8公分、寬5公分）之傷害等情，有原告所提行政院衛生署花
    蓮醫院診斷證明書為憑，並經本院依職權調閱被告涉犯過失
    傷害罪之刑事卷宗（本院100年度簡上字第19號刑事歷審卷
    宗），有附於該卷宗內之兩造筆錄、證人羅家昌證詞、被告
    住處門口及犬隻照片、診斷證明書、受傷部位傷口照片等足
    憑，被告亦因涉犯過失傷害罪，經本院判處有期徒刑3月，
    得易科罰金確定在案，有本院100年度花簡字第182號刑事簡
    易判決、100年度簡上字第19號刑事判決足憑，是原告主張
    之事實，應堪信為真實，被告空言否認，其辯詞均無可採。
  (二)按因故意或過失，不法侵害他人之權利者，負損害賠償責任
    。動物加損害於他人者，由其占有人負損害賠償責任。不法
    侵害他人之身體或健康者，對於被害人因此喪失或減少勞動
    能力或增加生活上之需要時，應負損害賠償責任。不法侵害
    他人之身體、健康者，被害人雖非財產上之損害，亦得請求
    賠償相當之金額。民法第184條第1項前段、第190條第1項前
    段、第193條第1項、第195條第1項前段分別定有明文。被告
    所占有飼養之犬隻咬傷原告而加損害於原告之身體健康，依
    據前開說明，被告自應負賠償責任。茲就原告請求之賠償項
    目及金額審酌如下：
  1.原告主張支出醫療費用、藥品共3萬元，其中14,380元部分
    ，有醫療費用收據、發票可參，核屬原告受傷就醫之必要支
    出，則此部分之請求自應准許，逾此部分之請求，未據原告
    具體舉證以實其說，自無從准許。
  2.原告於99年8月20日因傷入院治療，於99年9月2日出院，有
    診斷證明書可稽（本院100年度簡上附民字第2號卷4頁），
    依原告18年11月23日生、入院時年齡為80歲、其所受傷勢、
    部位為左小腿撕裂傷併部分皮膚壞死等情判斷，原告住院14
    日期間確有他人看護之必要；其雖無實際看護費之支出，然
    親屬基於親情照顧原告，所付出之勞力，自不能加惠於加害
    人，故衡量比照僱用職業護士看護情形，應認原告受有相當
    親屬看護費之損害，以每日1,000元計為適當，此部分得請
    求14,000元（1000×14＝14000）。
  3.按慰藉金之賠償須以人格權遭遇侵害，使精神上受有痛苦為
    必要，其核給之標準固與財產上損害之計算不同，然非不可
    斟酌雙方身分資力與加害程度，及其他各種情形核定相當之
    數額（最高法院51年台上字第223號判例意旨參照）。原告
    因被告上開侵害行為（占有飼養之動物加損害於原告），致
    身體、健康受損，受有左小腿撕裂傷併部分皮膚壞死等傷害
    ，精神上自受有相當之痛苦。爰審酌原告已八十幾歲，名下
    無財產，被告為國小畢業、無業，名下有房屋、土地、汽車
    等財產（以上諸情節除兩造所自承外，並有本院卷19至21頁
    之稅務電子閘門財產所得調件明細表可參），暨兩造之身分
    、地位、收入、原告所受傷害、精神上痛苦的程度等一切情
    狀，認原告請求精神慰撫金3萬元尚屬適當。
五、從而，原告依侵權行為之法律關係請求被告給付58,380元（
    14380＋14000＋30000＝58380），及自100年5月15日起至清
    償日止，按年息百分之五計算之利息，為有理由，應予准許
    ，逾此部分之請求，為無理由，應予駁回。本件已係終審判
    決，原告所為假執行之聲請，核無必要，應併予駁回。本件
    事證已臻明確，兩造其餘攻擊防禦方法與舉證，均無礙勝負
    判斷，爰不一一論列，附此敘明。
六、訴訟費用負擔之依據：民事訴訟法第79條。
中    華    民    國    100   年    11    月    18    日
            民事庭審判長法官  湯文章
                  法      官  沈士亮
                  法      官  楊碧惠
上為正本係照原本作成。
本件不得上訴。
中    華    民    國   100    年    11    月    18    日
                  書  記  官  林香君